# 承租人融资租赁时，若租金金额不确定时怎样进行账务处理？

提问人：azhi 时间：2013-04-15 14:28:04
公司以融资租赁方式承租了一台设备，但设备租金金额不是固定的，而是根据该设备在租赁期间每年的产量来确定，每生产一台产品支付租金定额的租金，如：没生产一台产品按照 10 元支付给出租方，月末根据当月产量计算并支付租金给出租方。其他条件都是标准的融资租赁条件，这种情况下还是应该以预测的租金按照融资租赁进行账务处理吗？租赁时间较长（ 15 年），因此，预测的租金金额应该不是很可靠，按照预测租金进行融资租赁账务处理是否合适？以后期间实际支付与预测的租金之差怎样处理？

回答人：chenyiwei
这种情况需要考虑从准则对“融资租赁”和“经营租赁”的定义出发分析该交易到底是融资租赁还是经营租赁。准则对融资租赁的定义是“融资租赁，是指实质上转移了与资产所有权有关的全部风险和报酬的租赁。其所有权最终可能转移，也可能不转移”；对经营租赁的定义是“除融资租赁以外的其他租赁”。因此，判断一项租赁是融资租赁还是经营租赁，最根本的标准是看租赁资产所有权上的风险和报酬的转移和承担情况。准则第六条给出的五项标准仅是一般情况下供参考的标准，当具体标准与上述定义不一致时，应当以定义所确立的基本原则为准。 就本案例而言，承租人应当根据具体情况和历史经验，分析对于生产期间各期的产量能否合理估计。如果能够对租赁期间内各期的产量进行较为合理的估计，且估计与实际的偏差预计较小的，则基本上可以认为所有权上的主要风险和报酬已经转移给承租人，构成融资租赁；如果不确定性较大而难以合理估计，且相关租约并未约定保底租金或者保底产量等安排，则可以认为尽管租赁期为 15 年，可能占到其使用寿命的绝大部分，但租赁资产所有权上的主要风险和报酬尚未转移给承租人，仍应按经营租赁处理。

提问人：azhi 时间：2013-04-15 20:48:37
回复 chenyiwei 的帖子
感谢陈版的回复！为了减小阅读量，这个业务中其他条件我没有写出来，只用了“其他条件都是标准的融资租赁条件”来叙述，实际合同中还有一些条款如：该设备市场价 125 万；租赁期自X年X月X日至X年X月X日共 15 年；租金按照每月产量计算，每件支付租金 10 元； 15 年期满后租赁方按照 100 元的名义价格受让该设备，该设备所有权转移给承租方等等。
这个业务判定为融资租赁类型是比较明显了，但是该融资租赁业务中，租金不是固定的，而且不确定性较大，如果勉强按照预测的数据确定租金来计算“长期应付款”，实际数可能与预测数差异较大，这种情况下该怎么处理？

回答人：chenyiwei
如果租金不固定且不确定性较大，则说明租赁资产所有权上的主要风险和报酬还是由出租人承担，应归类为经营租赁。